【裁判字號】    95,訴,97
【裁判日期】    951106
【裁判案由】    違反毒品危害防制條例等
【裁判全文】
臺灣雲林地方法院刑事判決                95年度訴字第97號
公  訴  人  臺灣雲林地方法院檢察署檢察官
被      告  庚○○
                    （另案在臺灣雲林第二監獄執行中）
選任辯護人  胡昇寶律師
上列被告因違反毒品危害防制條例等案件，經檢察官提起公訴及
追加起訴（94年度偵字第4829號），並移送併辦（94年度偵字第
2224號），本院判決如下：
    主  文
庚○○犯行使偽造私文書罪，處有期徒刑捌月，偽造之「乙○○
」簽名壹枚及指印壹枚沒收之；又連續販賣第一級毒品，處有期
徒刑拾捌年，扣案第一級毒品海洛因參拾包淨重貳拾玖點玖參公
克（空包裝重陸點捌柒公克）沒收銷燬之，扣案毒品包裝袋參拾
個沒收之，販賣第一級毒品所得新臺幣參萬壹仟元沒收之，如全
部或一部不能沒收時，以其財產抵償之；又連續轉讓第一級毒品
，處有期徒刑壹年陸月。所處有期徒刑部分，應執行有期徒刑拾
玖年拾月。
    事  實
一、庚○○於民國（下同）93年10月25日上午10時許，在雲林縣
    西螺鎮○○○路364 號壬○○住處，冒用「乙○○」之名及
    身分資料，與廖豔麗簽訂「房屋租賃契約書」，並在契約書
    內之「立契約人（乙方）」欄位下，偽造「乙○○」之簽名
    1 枚，並捺指印1 枚表示為「乙○○」本人捺印之意思，承
    租壬○○住處旁之鐵皮屋1 間，經營「木瓜園歌唱KTV 」及
    「故鄉檳榔攤」，雙方約定租賃期間自93年10月26日起至94
    年10月25日止之1 年，每月租金新臺幣（下同）6,000 元，
    押租金為10,000元，而偽造冒名簽約之不實房屋租賃契約書
    1 份，並將該契約書交付廖豔麗而行使之，足生損害於乙○○之人格權及廖豔麗之權利。
二、庚○○基於意圖營利而販賣第一級毒品海洛因之概括犯意，
    於附表所示之時間、地點，以附表所示之數量、價格及次數
    ，販賣第一級毒品海洛因予辛○○、癸○○2 人，共得款
    31,000元。嗣於94年11月7 日晚上10時55分，在西螺鎮○○
    路之工寮內，經警查獲其所有供販賣使用之海洛因5 包，淨
    重23.97 公克；同年月8 日移送臺灣雲林看守所羈押時，又
    於同日晚上11時36分，經所方自其胸罩內查獲其所有之25包
    海洛因，淨重5.96公克。
三、庚○○基於轉讓第一級毒品之概括犯意，於94年9 月29日上
    午10時許，在西螺鎮○○○路364 號旁之故鄉檳榔攤，無償
    轉讓第一級毒品海洛因2 小包予辛○○、顏文怡施用。又於
    同年10月間某日，在同一處所，無償轉讓第一級毒品海洛因
    微量予辛○○施用。
四、案經雲林縣警察局西螺分局報告臺灣雲林地方法院檢察署檢
    察官偵查起訴、追加起訴及移送併辦。
    理  由
壹、關於證據能力方面：
  一公訴人所提出關於被告偽造文書部分之證據方法，均經當事
    人同意作為證據；另有關販賣及轉讓第一級毒品部分之證據
    方法，除就以下部分外，餘均經當事人同意作為證據，其中
    ：證人壬○○之警詢筆錄、檢察官訊問筆錄證人乙○○
    之檢察官訊問筆錄、證人辛○○之檢察官訊問筆錄、證
    人戊○○之檢察官訊問筆錄、證人己○○之檢察官訊問筆
    錄、證人子○○之檢察官訊問筆錄等證據部分，係被告以
    外之人於審判外之言詞或書面陳述，本院審酌證人壬○○之
    警詢筆錄係因房東身分接受詢問，以一問一答方式詢答，經
    其閱覽筆錄無訛後，再簽名捺指所製作完成等作成時之情況
    ；又檢察官訊問筆錄部分，均經具結，無顯不可信之情況等
    情，依刑事訴訟法第159 條之1 第2 項、第159 條之5 規定
    ，認均得為證據。
    (一)被告主張證人辛○○、曾建籓、子○○、丙○○、丁○○
      等人之警詢筆錄，係屬傳聞證據，應排除其證據能力，經
      檢察官到庭同意捨棄。
    (二)證人癸○○之警詢筆錄及檢察官訊問筆錄部分，其均以被
      告身分應訊，被告主張為傳聞證據，應排除其證據能力。
      本院認為證人癸○○之檢察官訊問筆錄部分，係證人依法
      應具結而未具結，依刑事訴訟法第158 條之3 規定，不得
      作為證據。另其警詢筆錄部分，其所為之陳述與於本院審
      判中證述內容不符，惟證人癸○○於本院審判中多次證稱
      其於警詢中所言係自願陳述，未受不正方法取供，警詢筆
      錄內容亦依其所述記載，又同日移送檢察官訊問時所為同
      一供述亦屬實在等語；而證人癸○○於本院審判中自承作
      證時頗感緊張，其雖一再否認向被告購買毒品，卻又證稱
      其警詢所言屬實，顯然其於本院審判時之作證心態係消極
      畏事，其先前於警詢中之陳述應具有較可信之特別情況，
      且為證明犯罪事實存否所必要者，故依刑事訴訟法第159
      條之2 規定，認得為證據。
  二按刑事訴訟實務上對人之指認，乃由被害人或目擊證人指出
    實行犯罪行為之人，性質上屬供述證據。指認之正確性常受
    指認人本身觀察力、記憶力及真誠程度等因素所影響，考諸
    刑事訴訟法第159 條之1 至第159 條之3 規定被告以外之人
    所為審判外之陳述，須有可信之情況，始得作為證據之趣旨
    ，是如何由指認人為適當正確之指認，應視個案之具體情況
    定之。案發後之初次指認，無論係於司法警察（官）調查或
    檢察官偵查中所為，對案件偵查之方向甚或審判心證之形成
    ，常有重大之影響，自當力求慎重無訛，故除被告或犯罪嫌
    疑人係社會（地區）知名人士、與指認人熟識之人、現行犯
    、準現行犯或具顯著特徵、曾與指認人長期且近距接觸或其
    他無誤認之虞者，得單獨供指認外，皆應依訴訟制度健全國
    家之例，以「真人列隊指認」方式為之，不宜由單獨一人，
    或僅提供單一照片或陳舊相片，以供指認，更不得予以任何
    暗示、誘導，否則其踐行之指認程序即非適法，難認已具備
    傳聞法則例外之可信性要件（參見最高法院95年度台上字第
    3954號判決意旨）。查被告供稱並不認識證人曾建籓、子○○、丙○○、丁○○等4 人，又證人曾建籓、子○○、丙○○、丁○○等4 人於警詢中均僅證稱販毒者之別名，而不知
    其真實姓名為何，且與販毒者係因購買毒品而相識，並無長
    期密切之往來，惟警方卻以單一之被告刑案照片供證人等指
    認為販毒者，自不能認為合於上開例外得單獨指認之情形；
    況證人子○○於檢察官訊問中即否認其警詢中指認為真，而
    其餘3 名證人於本院審判亦同否認，本院認為證人曾建籓、
    子○○、丙○○、丁○○等4 人於司法警察調查中所為之陳
    述，縱與審判中所述不符時，其等先前之陳述亦不具有較可
    信之特別情況，自不得依刑事訴訟法第159 條之2 之規定，
    認有證據能力。
貳、有罪部分：
  一被告之答辯略以：偽造文書部分認罪，其餘轉讓及販賣第一
    級毒品部分均否認。
  二認定犯罪事實所憑之證據及理由：
    (一)偽造文書部分：
      1.證人壬○○於警詢筆錄、檢察官訊問筆錄中之證述（偵
        卷第102-105 頁、第130-131 頁）。可證被告向證人壬○○冒用「乙○○」之名租屋及簽訂房屋租賃契約書之
        情。
      2.證人乙○○於檢察官訊問筆錄中之證述（偵卷第141-14
        3 頁）。可證乙○○與被告並不相識，亦不知被告以其
        名租屋之事
      3.房屋租賃契約書原本1 份（附於偵卷內，影本在偵卷第
        106 -109頁）。可證被告偽造之私文書內容。
      4.證人乙○○之全民健康保險卡、補領國民身份證申請書
        、國民身分證正反面等影本（偵卷第144 、145 、147
        頁）。可證乙○○實際使用及申領之證件內容。
      5.被告於檢察官訊問筆錄（偵卷第126-127 頁）及本院審
        判中之自白供述。可證被告自白與核與事實相符，可以
        採信，佐以上揭證據，其偽造文書犯行明確，足以認定
        。
    (二)販賣第一級毒品海洛因部分：
      1.證人辛○○於94年12月5 日檢察官訊問中證稱：「認識
        （在庭的女士），就是我跟她買海洛因的人，本名我不
        知道，我希望能夠不跟庚○○對質，她有點人脈，我怕
        出去會遭受不利。……我很清醒，最近沒有吃毒品。…
        …是朋友介紹我去跟她買毒品海洛因，是到西螺鎮的三
        角魚池，那是她的租屋處。……打電話（聯絡），電話
        我忘了，有2 、3 個月沒有跟她買，所以忘記了。……
        都是在三角魚池那裡買的，我是先打電話給他，到現場
        時我敲她的窗戶，他打開窗戶，他人在裡面，從窗戶把
        海洛因拿給我，我再把錢拿給他。……（毒品價格）有
        分500 、1,000 的，隨便我們決定買多少。……買很多
        次了，大約今年5 月份我幾乎每天去跟他買，錢是跟我
        媽媽拿的。……500 元用1 次、1,000 元可以用2 次，
        我的用量比較少」等語（偵卷第41-42 頁）。又證人辛○○於94年2 月底之某日起至95年1 月13日止，有連續
        施用第一級毒品海洛因之犯行，而於94年5 月3 日、同
        年5 月5 日、同年5 月16日等三度為警查獲或自首，並
        先後2 次交出或經查扣海洛因淨重各0.11公克、0.0801
        公克，而經本院於95年2 月21日，以94年度訴字第770
        號協商判決判處有期徒刑1 年4 月確定，有判決書查詢
        資料、臺灣高等法院全國前案簡列表等附卷可參（本院
        卷），核與證人辛○○證述施用海洛因之時間相合。再
        被告租屋經營之故鄉檳榔攤及木瓜園歌唱KTV ，確有臨
        路之窗戶，且鄰近三角魚池，有現場照片9 張在卷可佐
        （偵卷第81-82 頁、第111- 113頁），足見證人辛○○
        證述非虛。
      2.證人癸○○於94年11月18日警詢中證稱：「毒品海洛因
        是向庚○○（綽號：阿姑）所購買的，我曾向她購買毒
        品海洛因5 次，自94年初開始向她購買毒品海洛因，最
        近1 次向她購買毒品海洛因是於94年9 月底左右，每次
        購買毒品海洛因金額不一定，最近1 次向她購買毒品海
        洛因是用欠的，之前購買金額為新台幣3 至5 千元不等
        ，海洛因重量為0.6 公克，交易地點為西螺鎮○○○路
        故鄉檳榔攤」等語（癸○○之毒偵警卷內）；又證人於
        本院審判中證述其向綽號「阿姑」者購買海洛因5 次，
        分別為1,000 元1 次、2,000 元2 次、3,000 元1 次、
        5,000 元1 次，且無賒帳等語。另證人癸○○於94年9
        月間起至95年5 月12日止，有連續施用第一級毒品海洛
        因之犯行，多次為警查獲，而經本院於95年7 月11日，
        以95年度訴字第266 號判處有期徒刑10月確定，有判決
        書查詢資料、臺灣高等法院全國前案簡列表等附卷可參
        （本院卷），核與證人癸○○證述施用海洛因之時間相
        合。再證人癸○○購買海洛因之地點即故鄉檳榔攤，亦
        有上揭現場照片9 張可佐，是證人癸○○證述情節亦屬
        有據。
      3.被告庚○○於94年11月8 日第2 次警詢筆錄中坦承：「
        我認識辛○○，……（問：辛○○向警方供稱：曾撥打
        你的0000000000、0000000000號行動電話，共向你購買
        毒品海洛因約10幾次，每次均以新台幣1 仟元，在西螺
        鎮○○○路364 號旁之檳榔攤，向你購得毒品海洛因1
        小包；最近一次於94年9 月28日7 時許，以新台幣1千
        元，在西螺鎮○○○路364 號旁之檳榔攤，向你購買毒
        品海洛因1 小包，你有無販賣毒品海洛因給辛○○？）
        實在，我有販賣毒品海洛因給辛○○。……（問：辛○○於94年10月11日12時15分許，為本局在雲林縣西螺鎮
        新安里新社115 號查獲毒品案，辛○○於警詢中供稱：
        撥打你的0000000000號行動電話，於94年10月10日7 時
        25分許，以新台幣1 仟元，在西螺鎮○○○路364 號旁
        之鐵皮屋（故鄉檳榔攤），向你購得毒品海洛因1 小包
        ，你有無販賣毒品海洛因給辛○○？）實在，我有販賣
        毒品海洛因給辛○○」等語。……我只有販賣毒品海洛
        因給辛○○，其他我沒有販賣毒品海洛因給他們。……
        （問：丙○○、子○○、辛○○、丁○○、曾建籓等5
        人均明確指妳有販賣毒品海洛因給他們，妳為何不承認
        ？）我只有販賣給辛○○，其他不認識他們的，沒有賣
        毒品給他們。……」等語（警卷第7-11頁），其已一再
        確認有多次販賣海洛因予辛○○之犯行，核與證人辛○○上揭於94年12月5 日證稱伊有2 、3 個月沒有跟她買
        ，買很多次了，大約今年5 月份我幾乎每天去跟他買等
        語相合。
      4.被告雖否認販賣海洛因予癸○○一情，惟此業據證人癸○○於警詢中證述甚明，又證人癸○○於本院審判中證
        稱從小即與被告同村相識，被告之父與其祖父相交甚好
        等情，被告亦未否認，顯然證人癸○○於警詢中之指證
        ，自無誤指之虞。至於被告主張係被告先為指證證人癸○○販毒一事，證人癸○○方挾怨誣指云云。查被告指
        證證人癸○○販毒部分，業據臺灣雲林地方法院檢察署
        檢察官指揮警方於94年11月18日，搜索證人癸○○之住
        處時，僅扣得海洛因0.2 公克、殘渣袋20個、注射針筒
        3 支及吸管杓子1 支等物，非僅查獲海洛因量微，亦無
        販賣工具，且被告事後又翻異前詞等情，因認證人癸○○販賣第一級毒品罪嫌不足，予以不起訴處分確定，有
        檢察書類查詢該署94年度偵字第4842號不起訴處分書在
        卷足稽；惟被告於94年11月7 日晚上10時55分，經警查
        獲其所有之海洛因5 包，淨重23.97 公克，同年月8 日
        晚上移送臺灣雲林看守所羈押時，又經所方自其胸罩內
        查獲藏放之25包海洛因，淨重5.96公克，此有雲林縣警
        察局西螺分局搜索扣押筆錄、扣押物品目錄表（偵卷第
        115-118 頁）、臺灣雲林看守所94年11月9 日雲所宗戒
        字第0943800058號函、臺灣雲林第二監獄戒護科收容人
        談話偵訊筆錄、收受扣押物品清單（偵卷第29-31 頁）
        、法務部調查局95年2 月14日調科壹字第160002899 、
        00000000 0鑑定通知書2 張（本院卷）在卷足稽，就被
        告與證人癸○○間持有毒品之數量觀之，被告何有向證
        人癸○○購買海洛因之必要，其謂向證人癸○○購買海
        洛因，自不免引發證人癸○○認其誣指之憤慨，而願將
        實情全盤托出，此與挾怨而指之動機及目的有別，尚難
        比附援引而認證人指證不實。再者，被告雖先指認證人
        癸○○販毒，但後於檢察官訊問時又翻供否認，證人癸○○亦經不起訴處分確定，是依此情形，如被告果無販
        賣海洛因，證人癸○○於本院審判中儘可一概否認其警
        詢中所言為真即可，即與被告互不相欠，但證人癸○○
        卻於本院審判中一再證稱其警詢筆錄：「沒有（被警察
        打或恐嚇或騙），他問我都照實說」、「內容與事實相
        符」，並稱其於移送檢察官訊問時供稱向被告購買海洛
        因一情為實在等語，顯見證人癸○○於本院審判中之證
        述係消極畏事之應對，但對警詢之真實性則正面肯定，
        益認其警詢中所述可以採信，而於本院審判中否認向被
        告購買毒品之詞則不可採。
      5.雖證人辛○○嗣後於本院審判中完全否認向被告購買海
        洛因一事，但其坦承於警詢中指認被告販毒情節係伊所
        述，然辯稱為毒癮發作時而亂說，且稱不認識被告，又
        先稱「向阿姑買毒品是亂說的」，後稱「我是說向阿姑
        買的，……」等語，前言不對後語，心虛而空泛否認甚
        明。查被告已於警詢、檢察官訊問及本院審理聲請羈押
        庭中均坦承認識證人辛○○一情，證人辛○○竟謊稱不
        識被告，顯然其於本院審判中證述未向被告購買海洛因
        云云，係屬不實，應不可採，自應以其於檢察官訊問中
        之上揭證詞為可信。
      6.被告庚○○固於檢察官訊問及本院審判中否認販賣毒品
        予辛○○一情，並於本院審理中稱：「當時是警察叫我
        這樣說的，否則要刑求我」云云。但查被告於本院準備
        程序中，並未對其警詢筆錄自白之任意性有何爭執，且
        同意有證據能力；再者，被告於94年11月8 日第2 次警
        詢筆錄中，警方共提出證人丙○○、子○○、辛○○、
        丁○○、曾建籓等5 人指證其販毒為詢，而被告除僅坦
        承販賣海洛因予辛○○外，餘均一概否認，設如被告稱
        遭警察威脅刑求，而命其坦承販毒為真，則被告何以仍
        可否認證人丙○○、子○○、丁○○、曾建籓之指證情
        節，而僅須承認辛○○之部分？情理不通！謊言立見，
        顯見被告於後所辯警詢自白非出於任意性云云，實屬畏
        罪狡辯之詞，不可採信。
      7.此外，復有被告於94年11月7 日晚上10時55分，在西螺
        鎮○○路之工寮內，經警查獲其所有之海洛因5 包，淨
        重23. 97公克；同年月8 日移送臺灣雲林看守所羈押時
        ，又於同日晚上11時36分，經所方自其胸罩內查獲其所
        有之25包海洛因，淨重5.96公克扣案可佐。被告一次即
        經查獲持有高達30包之海洛因，且竟於身上藏放25包，
        隨時攜帶，又距其販賣海洛因之時間相近，顯非純供自
        己施用可釋，應係供販賣所持有之物至明。
      8.查毒品海洛因物稀價昂，且為政府懸為禁令，嚴加取締
        之違禁物，苟無利可圖，衡情被告庚○○應無甘冒遭受
        取締及判處重刑之危險，平白從事海洛因之買賣，是其
        販入之價格必較其出售之價格為低，而有從中賺取買賣
        價差牟利之意圖及事實，應屬合理認定。又販賣毒品海
        洛因並非可以公然為之，亦無公定價格，其性質容易分
        裝並增減份量，而每次買賣之價量，或隨雙方關係深淺
        、資力、需求量及對時價之認知、來源是否充裕、查緝
        是否嚴竣、購買者被查獲時是否供述販毒者之可能風險
        評估等等，而異其標準，非可一概論之，從而販賣毒品
        之利得，除被告庚○○坦承犯行或價量俱臻明確外，委
        難察其交易實情，然販賣毒品者從價差或量差中牟利之
        方式雖異，惟其販毒行為在意圖營利則屬同一。是以，
        舉凡有償交易，除足以反證其確係另基於某種非圖利營
        利之本意為之外，尚難因以無法查悉其販入價格，做為
        是否高價賣出之比較，遂謂無營利之意思，而阻卻販賣
        毒品犯行之追訴（最高法院84年4 月18日84年度第3次
        刑事庭會議決議意旨參照）。
      9.證人辛○○就其於94年5 月間，每日向被告購買海洛因
        之金額，僅以500 元或1,000 元之價格應答，依「罪證
        有疑，利於被告」之罪疑惟輕原則，就被告於94年5 月
        間販賣海洛因予證人辛○○部分，酌其等證述與供述情
        節，認定如下：500元30次，1,000元1次
      10.綜以上揭證據，被告庚○○所辯均不可採，其所為販賣
        第一級毒品海洛因之犯行明確，足以認定。
    (三)轉讓第一級毒品海洛因部分：
      1.證人辛○○於94年12月5 日檢察官訊問中證稱：「（有
        無免費請你海洛因？）有，剛好沒錢，藥癮發作時跟他
        （指被告）講，他曾經請過我，大都是跟他買的。都是
        用現金買。與他沒有仇恨」等語。核與被告於94年11月
        8 日第2 次警詢筆錄供稱：「與他沒有仇隙或金錢糾紛
        。（問：辛○○於94年9 月29日10時15分許，為本局在
        雲林縣西螺鎮○○○路105 巷34號旁之農路查獲毒品案
        ，辛○○於警詢中供稱：因毒癮發作，去向你要一些毒
        品海洛因來施用，是否實在？你有無提供毒品海洛因給
        辛○○施用？）實在，我有提供毒品海洛因給辛○○施
        用。」等語（警卷第7 頁）；又於同日檢察官訊問筆錄
        中供稱：「他（指辛○○）叫我給他的，我知道辛○○
        是誰，我只有給一點點（指海洛因），沒有秤重」等語
        （偵卷第11頁）；嗣於本院審理聲請羈押庭中復供稱：
        「我是有給他過，有給過2 次，時間我忘了，兩次都好
        像是在上個月左右給他的。……一些些而已，……（可
        以吸）不到1 次，約半次左右。……就他一直在跟我要
        」等語相符。
      2.又證人辛○○確於95年9 月29日上午10時15分，為警查
        獲持有海洛因1 小包淨重0.02公克，同時在場者另有顏
        文怡，其經取尿送驗呈嗎啡之陽性反應，另辛○○於94
        年10月11日，再經查獲持有海洛因1 小包淨重0.1 公克
        等情，有本院94年度訴字第770 號協商判決、95年度訴
        字第222 號刑事判決之判決書查詢資料附卷可參（本院
        卷），亦核辛○○、顏文怡施用毒品情節相合。足見被
        告於警詢、檢察官訊問及本院審理聲請羈押庭中先後自
        白轉讓海洛因2 次予辛○○一情，係與事實相符，且有
        其他證據為佐，應認為真，其犯行堪予認定。至於被告
        事後空言否認，並無依據，認無可採。
  三論罪科刑之理由：
    (一)按行為後法律有變更者，適用行為時之法律。但行為後之
      法律有利於行為人者，適用最有利於行為人之法律，刑法
      第2條 第1 項定有明文。又比較新舊法時，應就罪刑有關
      之共犯、未遂犯、想像競合犯、牽連犯、連續犯、結合犯
      、以及累犯加重、自首減輕暨其他法定加減原因（如身分
      加減）與加減例等一切情形，綜其全部罪刑之結果而為比
      較，最高法院95年度第8 次刑事庭會議決議可資參照。次
      按被告行為後之刑法部分條文業於94年2 月2 日，經總統
      以華總一義字第09 400014901號令修正公布，並自95年7
      月1 日施行，茲就修正前後之新舊法比較適用，分敘如下
      ：
      1.被告行為時之刑法第56條規定：「連續數行為而犯同一
        之罪名者，以一罪論。但得加重其刑至二分之一」，新
        法則予刪除。舊法之連續犯規定，係以一罪論，但得加
        重其刑至二分之一，新法予以刪除後，自應論以數罪。
        經核修正後之規定，並未有利於被告。
      2.被告行為時之刑法第51條第5 款規定：「宣告多數有期
        徒刑者，於各刑中之最長期以上，各刑合併之刑期以下
        ，定其刑期。但不得逾20年」，經修正為：「宣告多數
        有期徒刑者，於各刑中之最長期以上，各刑合併之刑期
        以下，定其刑期。但不得逾30年」。經核修正前之規定
        並未不利於被告。
      3.經比較修正前後之上揭新舊法律，綜合一切罪刑之結果
        ，被告行為後之法律，並未有利於行為人，故應依刑法
        第2條 第1 項前段規定，適用修正前之舊法規定。
    (二)再按「行為後刑法條文經修正，惟無有利、不利情形（刑
      法第15條、第28條、第30條之文字修正，第55條但書、第
      59條實務見解之明文化），應適用裁判時法。」最高法院
      95年9 月14日第5 次刑事庭臨時庭長會議決議在案。是以
      刑法第59條之規定，為法院就刑之裁量及酌減審認標準見
      解之明文化，非屬法律之變更，不生新舊法比較適用之問
      題，應逕適用裁判時即修正後之刑法第59條之規定（另參
      照最高法院95年第8 次刑事庭會議決議六之(一)）。
    (三)按海洛因係屬毒品危害防制條例第2 條第2 項第1 款所列
      之第一級毒品。故核被告庚○○所為，係犯毒品危害防制
      條例第4 條第1 項之販賣第一級毒品罪、第8 條第1 項之
      轉讓第一級毒品罪、刑法第216 條、第210 條之行使偽造
      私文書罪。被告庚○○非法持有第一級毒品海洛因之低度
      行為，為其進而販賣或轉讓之高度行為所吸收，不另論以
      持有罪。又被告偽造「乙○○」之署押於房屋租賃契約書
      上之行為，為偽造私文書之部分行為，其偽造該私文書之
      低度行為，復為行使偽造私文書之高度行為所吸收，均不
      另論罪。又被告先後多次販賣及轉讓第一級毒品海洛因之
      時間緊接，各觸犯構成犯罪要件相同之罪名，顯均係基於
      概括犯意反覆為之，應依修正前刑法第56條連續犯之規定
      ，各以一罪論，並皆加重其刑，惟其法定刑為死刑、無期
      徒刑部分，依法已不得加重。
    (四)查被告庚○○犯後初僅坦承部分情節，嗣又否認到底，難
      認有何悔意，其雖有販賣毒品之惡行，但其亦有涉及施用
      海洛因之行為，而併為檢察官提起公訴，其販賣毒品所得
      非多，犯罪次數及情節亦非重大，其觸法定刑為死刑、無
      期徒刑之重典，情輕法重，犯罪情狀堪可憫恕，如科以法
      定最低度刑即無期徒刑，仍嫌過苛，爰依刑法第59條之規
      定，酌量減輕其販毒之刑。茲審酌被告庚○○前有賭博、
      妨害風化、違反就業服務法等犯行，素行不良，或係為圖
      取支應施用毒品及花費所需，竟鋌而走險，非法販毒謀利
      ，無視於國家防制毒品危害之禁令，戕害他人之身心發展
      ，使購買毒品者亦沈淪於此。另其犯後未見悔意，猶飾詞
      狡辯，顯見其乏向善之心，而其僅育有1 子，與親人住，
      學歷國小，原以美髮為業等一切情狀，量處如主文所示之
      刑，並定應執行刑，期收矯治之效。
    (五)按犯毒品危害防制條例第4 條至第9 條、第12條、第13條
      或第14條第1 項、第2 項之罪者，其供犯罪所用或因犯罪
      所得之財物，均沒收之，如全部或一部不能沒收時，追徵
      其價額或以其財產抵償之，毒品危害防制條例第19條第1
      項定有明文。此規定係採義務沒收主義，凡供犯罪所用或
      因犯罪所得之財物，且屬犯人所有者（最高法院93年度台
      上字第462 號判決參照），均應宣告沒收，不以當場搜獲
      扣押為限。查被告庚○○販賣第一級毒品海洛因所應得之
      金額為31,000元，雖未扣案，仍應依前開規定宣告沒收之
      ，如全部或一部不能沒收時，以其財產抵償之。至於證人
      指稱向被告購買毒品而連繫之行動電話，經本院依聲請調
      閱用戶資料附卷，均非登記於被告名下，亦無從證明為被
      告所有之物，自不予宣告沒收。
    (六)扣案第一級毒品海洛因30包淨重29.93 公克（空包裝重6.
      87公克），應依毒品危害防制條例第18條第1 項前段規定
      ，宣告沒收銷燬之。毒品包裝袋30個，係被告所有，用於
      包裹第一級毒品海洛因，防其裸露、逸出、潮濕，便於持
      有藉以販賣毒品之物，應依同條例第19條第1 項規定，宣
      告沒收之。
    (七)房屋租賃契約書內「立契約人（乙方）」欄位下，偽造「
      乙○○」之簽名1 枚及指印1 枚，應依刑法第219 條規定
      ，宣告沒收之。至於契約書內首行之「承租人」欄下之「
      乙○○」3 字，被告否認為其所寫，而核對契約書末之被
      告偽造字跡觀之，確有不同；再該首行之標示姓名，應係
      在識別承租人為何人，以便查明契約當事人，尚非表示承
      租人本人簽名之意思，此觀契約末之被告偽造署押欄位另
      有「簽名蓋章」字樣益明。故此部分尚無偽造署押問題，
      併予敘明。
參、不另為無罪之諭知部分：
  一公訴意旨另認被告庚○○基於意圖營利而販賣第一級毒品之
    概括犯意，自93年7 月間起至94年10月間某日止，在西螺鎮
    ○○○路364 號旁之「故鄉檳榔攤」等處，以每小包500 元
    至1,000 元不等之代價，連續販賣第一級毒品海洛因給戊○○、己○○、子○○、丙○○、丁○○等人。因認被告就此
    涉犯毒品危害防制條例第4 條第1 項之罪。
  二按犯罪事實應依證據認定之，無證據不得認定犯罪事實；不
    能證明被告犯罪者，應諭知無罪之判決，刑事訴訟法第154
    條第2 項、第301 條第1 項分別定有明文。又按認定不利於
    被告之事實，須依積極證據，苟積極證據不足為不利於被告
    事實之認定時，即應為有利於被告之認定，更不必有何有利
    之證據；另認定犯罪事實所憑之證據，雖不以直接證據為限
    ，間接證據亦包括在內，然而無論直接或間接證據，其為訴
    訟上之證明，須於通常一般之人均不致有所懷疑，而得確信
    為真實之程度者，始得據為有罪之認定，倘其證明尚未達於
    此一程度，而有合理性懷疑存在時，即不得遽為被告犯罪之
    認定，最高法院30年上字第816 號、76年臺上字第4986號判
    例意旨參照。
  三本件公訴意旨認被告庚○○涉犯前揭販賣第一級毒品罪嫌，
    無非係以下列證據為據：
    (一)證人曾建籓於檢察官訊問筆錄之證述。
    (二)證人己○○於檢察官訊問筆錄之證述。
    (三)證人子○○於檢察官訊問筆錄之證述。
    (四)雲林縣警察局西螺分局搜索扣押筆錄、扣押物品目錄表。
    (五)臺灣雲林看守所94年11月9 日雲所宗戒字第0943800058號
      函、臺灣雲林第二監獄戒護科收容人談話偵訊筆錄、收受
      扣押物品清單
    (六)現場照片9張。
    (七)扣案海洛因30包。
    (八)法務部調查局95年2 月14日調科壹字第160002899 、0000
      00000 鑑定通知書2 張。
  四被告庚○○堅決否認有販賣海洛因予曾建籓、己○○、子○○、丙○○、丁○○等人。經查：
    (一)證人曾建籓於檢察官訊問中證稱：「認識（庚○○），但
      是那天賣毒品給我的人右手有手指刺青。……人家都說那
      邊有個鳳姐在賣海洛因。……要買海洛因去那邊敲窗戶，
      說要找鳳姐就對了」等語；嗣於本院審判中則證稱：「（
      在庭被告）我去那邊都叫姐仔。……拿（毒品）有一個白
      頭髮的人，還有一個手有刺青的。……我去買的3 、4 次
      ，有一次正面看過白頭髮的，但都不是在庭被告。……（
      有刺青的人是否他？）不是」等語，固然先後所述不一，
      但證人是否確向被告購買海洛因，亦無從肯定。
    (二)證人己○○經傳喚及拘提均未到案，檢察官已捨棄傳訊。
      其於檢察官訊問中固證稱：「認識（庚○○），之前我有
      跟他買過海洛因。……庚○○，我都叫他姐阿，是朋友介
      紹認識的。朋友介紹我跟他買海洛因。在我們西螺的三格
      魚池，他住的地方外面有檳榔攤，她都從窗戶拿給我，…
      …去年年中，大概是去年七、八月間買。（價格）不一定
      ，我大多買1,000 或2,000 元，有時是1 包，有時是2 包
      。忘記了（買幾次）」等語。惟證人己○○既係經朋友介
      紹購買毒品而認識「庚○○」，其顯然並未與被告長期且
      近距接觸或有其他無誤認之虞，是其就檢察官提示被告1
      人之照片而指認為販毒者，是否確屬真實，尚有可疑。又
      被告並未到院接受詰問，其原證詞是否毫無可議，亦未得
      知，實難單憑證人己○○於檢察官訊問中，未受對質或詰
      問之單一指述，即謂可充分證明被告有該一販賣毒品之事
      實。
    (三)證人子○○於檢察官訊問中即否認其於警詢中指認向被告
      購買海洛因之事為真，稱係誤認，而其於本院審判中，亦
      為同一表述。又證人丙○○、丁○○於本院審判中均稱不
      識被告，亦未向被告購買海洛因等語。
    (四)公訴人於本院審判中之詰問程序中，固有舉出證人曾建籓
      、子○○、丙○○、丁○○等人之警詢筆錄彈劾證人所為
      與先前陳述不一之證述內容。惟按所謂證據能力係指具有
      可為嚴格證明之資料能力，無證據能力之警詢筆錄雖可容
      許用為彈劾證據，以爭執或評價同一證人於偵查或審判中
      具有證據能力陳述之證明力，但其仍與作為證明犯罪事實
      之「實質證據」有別，即縱可有效彈劾證人證詞之可信度
      ，亦非當然認為其無證據能力之先前陳述可採，應須待其
      他具有證據能力之證據為嚴格之證明，始得為有罪之認定
      。另證人曾建籓、子○○、丙○○、丁○○之警詢筆錄，
      不得依刑事訴訟法第159 條之2 之規定，認有證據能力一
      情，已如前述，公訴人雖執以彈劾證人於本院審判中之證
      詞，亦無法證明證人曾建籓、子○○、丙○○、丁○○曾
      向被告購買海洛因之事實存在，
    (五)至於雲林縣警察局西螺分局搜索扣押筆錄、扣押物品目錄
      表、臺灣雲林看守所94年11月9 日雲所宗戒字第09438000
      58號函、臺灣雲林第二監獄戒護科收容人談話偵訊筆錄、
      收受扣押物品清單、現場照片9 張、扣案海洛因30包、法
      務部調查局95年2 月14日調科壹字第160002899 、000000
      000 鑑定通知書2 張等物，僅係證明被告經查獲持有海洛
      因30包之事實，核與是否販賣海洛因予證人曾建籓、子○○、丙○○、丁○○等人，並無必然關連，亦不足據為認
      定不利被告之證據。
  五綜上所述，並無積極證據足證被告有上開販賣第一級毒品海
    洛因之犯罪行為，而檢察官所舉不利於被告之證據，亦未達
    「一般通常之人均不致有所懷疑，而得確信其真實」之程度
    ，即不能遽認被告有此部分犯罪之認定。惟此部分因公訴人
    認與前開起訴有罪部分，為連續犯之裁判上一罪關係，爰不
    另為無罪之諭知。
肆、適用之法律：
  (一)刑事訴訟法第299第1項前段。
  (二)毒品危害防制條例第4條第1項、第8條第1項、第18條第1項
    前段、第19條第1項。刑法第210條、第216條、第219條。
  (三)95年7月1日修正施行後之刑法第2條第1項前段；修正施行前
    之刑法第11條前段、第56條、第51條第5款、第59條。
本案經檢察官甲○○到庭執行職務
中    華    民    國    95    年    11    月    6     日
            刑事第六庭  審判長法  官  吳基華
                              法  官  林俊良
                              法  官  蔡世芳
以上正本證明與原本無異。
如不服本判決，應於判決送達後10日內，向本院提出上訴狀。（
須附繕本）
                              書記官  蕭應欽
中    華    民    國    95    年    11    月    6     日
附錄本案論罪科刑條文：
毒品危害防制條例第4條第1項
製造、運輸、販賣第一級毒品者，處死刑或無期徒刑；處無期徒
刑者，得併科新臺幣 1 千萬元以下罰金。
毒品危害防制條例第8條第1項
轉讓第一級毒品者，處 1 年以上 7 年以下有期徒刑，得併科新
臺幣 1 百萬元以下罰金。
中華民國刑法第210條
（偽造變造私文書罪）
偽造、變造私文書，足以生損害於公眾或他人者，處 5 年以下有
期徒刑。
附表：被告販賣毒品詳情。
┌─┬──────┬───────┬────┬───┬────┬──────┬──────┐
│編│販 賣 時 間 │販  賣  地  點│販賣對象│販  賣│每次數量│每次販賣價格│依販賣對象別│
│號│            │              │        │次  數│        │（新臺幣）  │之合計金額數│
├─┼──────┼───────┼────┼───┼────┼──────┼──────┤
│1 │94年5月間 │西螺鎮○○○路│辛○○  │31次│1包     │500元30次 │18,000元    │
│  │94年9月28 │364 號旁之「故│        │1次 │        │  1,000元1次│            │
│  │  日上午7時 │鄉檳榔攤」    │        │1次 │        │1,000元1次│            │
│  │94年10月10│              │        │      │        │1,000元1次│            │
│  │  日上午7時 │              │        │      │        │            │            │
├─┼──────┼───────┼────┼───┼────┼──────┼──────┤
│2 │94年初某日至│同上          │癸○○  │5次   │1包     │1,000元1次  │13,000元    │
│  │94年9 月間  │              │        │      │        │2,000元2次  │            │
│  │            │              │        │      │        │3,000元1次  │            │
│  │            │              │        │      │        │5,000元1次  │            │
└─┴──────┴───────┴────┴───┴────┴──────┴──────┘


司法院資訊處製作；財團法人民間司法改革基金會備份。
